【裁判字號】    99,台上,3586
【裁判日期】    990610
【裁判案由】    偽證
【裁判全文】
最高法院刑事判決            九十九年度台上字第三五八六號
上  訴  人  甲○○
選任辯護人  施裕琛律師
上列上訴人因偽證案件，不服台灣高等法院台南分院中華民國九
十七年七月三十一日第二審判決（九十七年度上訴字第七四五號
，起訴案號：台灣雲林地方法院檢察署九十七年度偵字第二００
七號），提起上訴，本院判決如下：
    主  文
原判決撤銷，發回台灣高等法院台南分院。
    理  由
本件原判決認定上訴人甲○○有其事實欄所載偽證犯行，因而維
持第一審論處上訴人偽證罪刑之判決，駁回上訴人在第二審之上
訴；固非無見。
惟查：審理事實之法院，對於案內與待證事實有重要關係，而屬
依法應予調查之證據，茍未依法調查或雖已調查而未調查明白，
即與證據未經調查無異，如率行判決，其判決當然為違背法令。
又證據之證明力，固屬於法院判斷之自由，但不得違背經驗法則
及論理法則，如其判斷仍存有疑竇，則在應予調查之證據究明釐
清前，尚難遽採為被告有利或不利之認定。而依刑法第一百六十
八條規定證人作證時，必須對於案情有重要關係之事項，為虛偽
之陳述，始負偽證罪責。所謂於案情有重要關係之事項，係指該
事項之有無，足以影響於裁判之結果者而言。原判決謂上訴人前
因經營應召站，容留、媒介逃逸及逾期居留之女姓外籍勞工與他
人為性交、猥褻之行為以營利，為防免遭警方查獲，乃自民國九
十五年八月十六日起，迄同年十二月三十一日止，在雲林縣斗南
鎮二重溝一號其所承租供旗下應召女子住宿之租屋處內，提供單
獨一間房間供代號十六號之應召女子Windy Kurnia（下稱 Windy
）居住，其他應召女子則係三人共住一間房間，且由 Windy免費
與警員吳○○共宿、性交，藉該方式交付不正利益予吳○○，換
取其通報臨檢、包庇等違背職務行為。嗣吳○○因所涉該項貪污
案件，經台灣雲林地方法院檢察署檢察官以九十六年度偵字第三
一八二號提起公訴後，由台灣雲林地方法院以九十六年度訴字第
五三五號審理時，上訴人明知上揭租屋處內，僅有Windy 為方便
與吳○○陪宿、性交而單獨居住一個房間，其餘應召女子則係三
人共住一間；且熟客即所謂其旗下應召女子之男友，如帶同其擔
任應召女子之女友出場，仍需支付出場費等費用，始可以在上班
時間將女子帶出場或夜間留宿。然於九十七年一月九日下午二時
許，在台灣雲林地方法院審理該案就吳○○部分作證時，經審判
長告知具結義務及偽證之處罰後，上訴人竟基於偽證之犯意，供
前具結後，就於案情有上開重要關係事項，虛偽證稱：「（辯護
人問：Windy〈代號十六〉到你那邊上班後，吳○○有無帶Windy
出去過？）他們常常在一起。要出去也沒有跟我講，他們好像是
男女朋友的關係」、「（辯護人問：吳○○帶Windy出去，是否
要支付鐘點費給你？）以前就沒有了，因為我跟他們沒有錢的問
題，他們在我心裡就是男女朋友」、「（辯護人問：你的意思是
因為他們是男女朋友所以沒有付錢的問題？）是」、「（辯護人
問：為什麼你旗下的小姐Windy與吳○○出去你不會過問？）因
為小姐是吳○○帶來給我們，小姐跟我們講他喜歡吳先生，小姐
的眼裡與我的眼裡差不多，他們是男女朋友的關係」、「（辯護
人問：為什麼這次吳○○沒有付錢？）我知道有跟他收一次，有
一次Yovina〈代號十一〉跟我說她要休息，那次不是我載去給吳
○○的，我收錢的那次，是我帶去麥當勞那次，小姐第二天還是
第三天有拿錢給我，是這樣。有一次小姐跟我說她要休息，他們
去那裡我不知道」、「（檢察官問：你旗下小姐有哪些人有男朋
友？）十七號、十六號、十一號、九十九號、八號，幾乎都有」
、「（檢察官問：這些小姐與他的男朋友出去，是否要經過你的
同意？）他們會跟我講，我才知道他們的去向」、「（檢察官問
：你是否會抽成？）我沒有拿錢」、「（檢察官問：在上班時間
內即便是跟男朋友出去，你也不用收錢？）假如沒有剛好在上班
。應該我都不會收錢，如果有事情，我會說處理好儘快回來上班
，或是要休息到明天再來」、「（檢察官問：這是什麼意思，你
的意思是否要收錢？）沒有收錢」、「（檢察官問：即便在上班
時間內小姐出去也沒有收錢？）沒有收錢」、「（檢察官問：其
他的小姐有無人自己一間？）有，二十一號」、「（檢察官問：
除了Windy、二十一號以外，其他都幾個人一間？）其他都在一
間」、「（檢察官問：在二重溝這邊，剩下有幾個人需要住在一
起？）三個」、「（檢察官問：為什麼有不同的對待？）床有問
題，二十一號她後來才來，我跟她說不然你先一個人睡，她去的
時候，有多一個房間，她去的時候跟我說她要自己睡一間，床也
是單人床」、「（檢察官問：你剛不是說小姐的男朋友一個禮拜
有一至二次會在那邊睡？）那是一個人一個房間，我跟那個男生
認識」、「（檢察官問：誰是一個人一個房間？）二十二號」、
「（檢察官問：你剛不是說只有二十一號、十六號是一人一間，
現在又說二十二號是一個人一間？）二十二號走了，二十一號來
」、「（檢察官問：只要有男朋友的小姐有需要提供過夜的服務
，你都可以另外開一間房間，讓小姐一人一間？）不是另外開，
而是小姐自己住一間，且那個男生住比較遠。我們也是晚上四點
才有休息，我會跟他說在這裡休息一下再回去」云云。藉以粉飾
、淡化Windy 免費與吳○○陪宿、性交之特殊性，足以影響法院
就上開貪污案件之裁判結果，成立偽證罪。然上訴人既已陳明吳
○○與Windy 常常在一起，好像是男女朋友的關係，吳○○沒有
支付過鐘點費，沒有付錢的問題等語。其陳述是否屬實？若然，
與吳○○被訴對於違背職務行為收受不正利益罪嫌之案情有何重
要關係？如何足以影響該案裁判之結果？又上訴人及吳○○該另
案審理結果如何？是否已判處罪刑確定？原審均未調查釐清，論
述明白，遽論處上訴人偽證罪刑，尚嫌速斷，並有理由不備之違
背法令。以上或為上訴意旨所指摘，或為本院得依職權調查之事
項，應認有撤銷原判決發回更審之原因。
據上論結，應依刑事訴訟法第三百九十七條、第四百零一條，判
決如主文。
中    華    民    國  九十九  年    六    月    十    日
                      最高法院刑事第八庭
                          審判長法官  洪  文  章
                                法官  王  居  財
                                法官  郭  毓  洲
                                法官  黃  梅  月
                                法官  邱  同  印
本件正本證明與原本無異
                                      書  記  官
中    華    民    國  九十九  年    六    月   十五   日
                                                      Ｅ

司法院資訊處製作；財團法人民間司法改革基金會備份。
